【裁判字號】    97,訴,4169
【裁判日期】    980121
【裁判案由】    偽造有價證券
【裁判全文】
臺灣臺中地方法院刑事判決              97年度訴字第4169號
公  訴  人  臺灣臺中地方法院檢察署檢察官
被      告  丁○○
指定辯護人  本院公設辯護人  梁乃莉
上列被告因偽造有價證券案件，經檢察官提起公訴（九十六年度
偵緝字第三○一八號、第三○一九號），本院判決如下：
    主  文
丁○○連續意圖供行使之用，而偽造有價證券，處有期徒刑參年
肆月。
如附表編號一所示之共計拾伍紙關於發票人「丙○○」部分之支
票，及如附表二所示之壹紙關於發票人為「丙○○」部分之本票
，均沒收。
    犯罪事實
一、(一)緣丁○○自民國九十四間年起，至九十五年六月間止，擔
    任設於臺中巿北屯區○○○路四五號二樓臺中市中山獅子會
    第三十一屆理事長兼會長。丙○○於同時間，則係擔任該獅
    子會第三十一屆之財務主管。為供該獅子會會務使用，二人
    乃聯名為該獅子會向臺中巿第二信用合作社東南分社，申請
    開立帳號：0000000號甲存支票帳戶，雙方並約定由
    丁○○負責簽發支票及蓋用其印章，再由丙○○蓋用伊印章
    ，由該二人為共同發票人簽發支票，供支付該獅子會會務所
    生相關費用之用。(二)詎丁○○基於意圖供行使之用，而偽造
    有價證券之概括犯意，自九十四年十月間某日起，至九十五
    年六月間某日止，先後十五次，趁至丙○○臺中巿北區○○
    里○○街七七號住處，將丙○○所交付其，僅同意蓋用於其
    所簽發並蓋印之供上開獅子會會務所生相關費用之支票之丙○○印章一枚，未經丙○○同意，即將之持以盜蓋於如附表
    所示之供其私人財務所用，與上開獅子會會務無關之支票之
    發票人欄上，而偽造丙○○之印文各一枚。丁○○即以此方
    式，先後十五次偽造丙○○係如附表一所示之十五紙支票之
    共同發票人之支票。之後，丁○○隨將該等偽造支票（丙○○為共同發票人部分）行使交付予如附表一受票人欄所示之
    人。(三)因如附表一編號九所示支票，於九十五年六月十五日
    經執票人持以提示，遭退票後，丁○○承前同一意圖供行使
    之用，而偽造有價證券之概括犯意，於九十五年六月二十日
    前後數日，應真實姓名年籍均不詳、自稱「石修暐」之成年
    男子要求，未經丙○○之同意，冒簽「丙○○」之署押一枚
    於如附表二所示之本票之發票人欄上，憑以偽造丙○○係該
    紙支票之共同發票人之本票，再將之行使交付予該名成年男
    子。(四)嗣因上開如附表一編號二、九所示之二支票，經執票
    人持以提示，均遭跳票後，甲○○、洪美蘭二人分別對丙○○提起民事訴訟求償後，丙○○始知悉上情。
二、案經丙○○、甲○○二人分別訴請臺灣臺中地方法院檢察署
    檢察官偵查起訴。
    理  由
一、訊據被告丁○○對於：其曾於上開時地，基於意圖供行使之
    用，而偽造有價證券之概括犯意，先後共計十六次以上開盜
    蓋印章而偽造印文及偽造署押之方式，偽造上開十五紙支票
    及一紙本票之有價證券。之後，再將之先後十六次行使交付
    予上開受票人等之犯罪事實，坦承不諱，核與證人即告訴人
    甲○○、丙○○二人分別於偵查中之結述（參九十六年度偵
    字第六一六二號偵查卷第一九、二○頁，九十六年度偵緝字
    第三○一九號偵查卷第二四頁至第二六頁）相吻，並有如附
    表一編號九所示之支票影本、如附表二所示之本票影本、上
    開支票帳戶之退票明細查詢影本、由被告所書立之切結書影
    本、退票理由單影本各一紙，本院九十五年度中小字第五一
    九二號民事判決影本、九十六年度中簡字第九七三號民事判
    決（原告為案外人洪美蘭，被告為被告與告訴人丙○○）、
    九十七年度簡上字第一一一號民事判決（上訴人為告訴人丙○○，被上訴人為案外人洪美蘭）各一份，及告訴人丙○○
    於本院準備程序時庭提之上開支票簿之票根五本，分附於九
    十六年度偵緝字第三○一九號偵查卷第三三、三六、三七、
    七○頁、第八四頁至第八九頁可參，及本院卷證物袋內。另
    有本院九十六年度小上字第四六號民事卷宗影本一卷（上訴
    人為告訴人甲○○，被上訴人為被告、告訴人丙○○）附卷
    可稽。是被告上開自白應與事實相符。本件事證明確，被告
    犯行已堪認定。
二、(一)１、被告行為後，刑法業於九十四年一月七日修正，於同
    年二月二日公布，並於九十五年七月一日施行。按行為後法
    律有變更者，適用行為時之法律，但行為後之法律有利於行
    為人者，適用最有利於行為人之法律，修正後即現行刑法第
    二條第一項定有明文。又按比較新舊法，應就罪刑有關之共
    犯、未遂犯、想像競合犯、牽連犯、連續犯、結合犯，以及
    累犯加重、自首減輕暨其他法定加減原因（如身分加減）與
    加減例等一切情形，本於統一性及整體性原則，綜其全部罪
    刑之結果而為比較，此有最高法院九十五年五月二十三日第
    八次刑庭會議決議第一、（四）則可資參照。刑法第二百零
    一條第一項偽造有價證券罪之罰金刑之法定刑，為得科銀元
    三千元以下罰金，依修正後刑法施行法增訂第一條之一規定
    ：「（第一項）中華民國九十四年一月七日刑法修正施行後
    ，刑法分則編所定罰金之貨幣單位為新臺幣。（第二項）九
    十四年一月七日刑法修正時，刑法分則編未修正之條文定有
    罰金者，自九十四年一月七日刑法修正施行後，就其所定數
    額提高為三十倍。但七十二年六月二十六日至九十四年一月
    七日新增或修正之條文，就其所定數額提高為三倍」，及刑
    法第三十三條第五款修正為：「主刑之種類如下：五、罰金
    ：新臺幣一千元以上，以百元計算之」等規定觀之，依修正
    後之法律，刑法第二百零一條第一項之偽造有價證券罪所得
    科處之罰金刑最高額為新臺幣九萬元（三千元乘以三十）、
    最低額為新臺幣一千元。然依被告行為時即修正前刑法第三
    十三條第五款規定之罰金最低額為銀元一元，並提高十倍計
    算，前開罰金刑，最高額為銀元三萬元，最低額為銀元十元
    ，若換算為新臺幣，最高額雖與新法同為新臺幣九萬元，然
    最低額僅為新臺幣三十元。因此，經比較上述修正前、後之
    刑罰法律後，自以被告行為時即修正前關於科處罰金刑之法
    律較有利於被告。２、被告行為後，刑法第五十六條關於連
    續犯之規定，亦於九十四年一月七日修正公布刪除，並於九
    十五年七月一日施行。是於新法修正施行後，被告於本案所
    為之多次偽造有價證券罪，即須予以分論併罰。則被告之犯
    行，因行為後新法業已刪除連續犯之規定，此刪除雖非犯罪
    構成要件之變更，但顯已影響行為人刑罰之法律效果，自屬
    法律有變更。經比較新、舊法規定，修正後之規定對於被告
    較為不利，依刑法第二條第一項前段之規定，仍應適用較有
    利於被告之行為時法律，即依修正前刑法第五十六條連續犯
    之規定，論以偽造有價證券一罪。３、綜合上述各條文修正
    前、後之比較，揆諸前揭最高法院決議及修正後刑法第二條
    第一項規定之「從舊從輕」原則，被告自應適用其行為時之
    法律，即修正前刑法之相關規定及修正刪除前罰金罰鍰提高
    標準條例第二條規定，予以論處。４、核被告所為，係犯刑
    法第二百零一條第一項偽造有價證券罪。被告所為先後十五
    次盜用告訴人丙○○印章而偽造告訴人丙○○印文及一次偽
    簽告訴人丙○○署押之行為，係其先後十六次偽造有價證券
    之部分行為；又其先後十六次所為之行使偽造有價證券之低
    度行為，已為其先後十六次所為之偽造有價證券之高度行為
    所吸收，均不另論罪。又被告先前所為十六次偽造有價證券
    行為，時間緊接，觸犯構成要件相同之罪，顯係基於概括之
    犯意為之，為連續犯，應依修正前刑法第五十六條規定，論
    以一罪，並加重其刑。被告所犯連續偽造如附表編號一、編
    號三至八、編號十至十五所示之共計十三紙關於發票人「丙○○」部分之支票部分犯行，因與其經公訴人起訴之其所犯
    連續偽造如附表編號二、九所示之共計二紙關於發票人「丙○○」部分之支票部分，及如附表二所示關於關於發票人「
    丙○○」部分之本票部分犯行，具有連續犯之裁判上一罪關
    係，為起訴效力所及，本院自應併予審理，附予敘明。(二)爰
    審酌：被告正值壯年，專科畢業，已婚。在此之前，並無前
    科，係因一時失慮，致犯本罪。其所偽造之支票、本票各為
    十五紙（面額共計一百二十四萬零五十五元）、一紙（面額
    為十萬元），事後已與告訴人甲○○達成民事和解（參本院
    卷第二七頁至第二九頁），且私下與其餘被害人等達成民事
    和解，使該等被害人等並未對其提出刑事告訴，惟其仍未能
    與告訴人丙○○達成民事和解。其犯罪手段非屬平和，暨犯
    罪後，坦承犯行，態度良好等一切情狀後，量處如主文所示
    之刑。(三)因如附表一、二所示支票、本票關於發票人為被告
    部分，係屬真正，故僅得就如附表一所示之共計十五紙關於
    發票人「丙○○」部分之支票，及78如附表二所示之一紙關
    於發票人為「丙○○」部分之本票部分，依刑法第二百零五
    條規定，予以宣告沒收。又上開偽造支票及本票部分既經本
    院予以宣告沒收，自無庸再就上開偽造支票及本票上偽造之
    「丙○○」印文及署押部分，予以重覆宣告沒收，併予敘明
    。
據上論斷，應依刑事訴訟法第二百九十九條第一項前段，刑法第
第二條第一項前段、（修正前）第五十六條、第二百零一條第一
項、（修正前）第三十三條第五款、第二百零五條，罰金罰鍰提
高標準條例第一條前段，判決如主文。
本案經檢察官乙○○到庭執行職務。
中    華    民    國    98    年    1    月     21    日
                    刑事第六庭  審判長法官  洪俊誠
                                      法官  戴博誠
                                      法官  唐敏寶
以上正本證明與原本無異。
如不服本判決，應於收送達後十日內向本院提出上訴書狀（應敘
述具體理由並附繕本）。上訴書狀如未敘述理由，應於上訴期間
屆滿後二十日內補提理由書於本院。
                                     書記官  賴玉真
中    華    民    國    98    年    1    月     21    日
附錄論罪科刑法條
刑法第二百零一條第一項
意圖供行使之用，而偽造、變造公債票、公司股票或其他有價證
券者，處三年以上十年以下有期徒刑，得併科三千元以下罰金。
 附表一
┌──┬─────┬─────┬─────┬────┬─────┬───┬──────┬─────┐
│編號│   票號   │票載發票日│  付款人  │  帳號  │  面  額  │發票人│受  票  人  │  備  註  │
│    │          │          │ （銀行） │        │（新臺幣）│      │            │          │
├──┼─────┼─────┼─────┼────┼─────┼───┼──────┼─────┤
│ 一 │ＥＳ五三六│九十四年十│臺中市第二│三九五五│二十萬元  │丙○○│王會長      │退票      │
│    │七○八二號│二月十日  │信用合作社│之四號  │          │丁○○│            │          │
├──┼─────┼─────┼─────┼────┼─────┼───┼──────┼─────┤
│ 二 │ＥＳ五四○│九十五年五│臺中市第二│三九五五│六萬五千元│丙○○│甲○○      │拒絕      │
│    │三九九五號│月三十一日│信用合作社│之四號  │          │丁○○│（吳先生）  │（切結書）│
├──┼─────┼─────┼─────┼────┼─────┼───┼──────┼─────┤
│ 三 │ＥＳ五四一│九十五年五│臺中市第二│三九五五│一萬三千元│丙○○│榮安        │拒絕      │
│    │一一五二號│月三十一日│信用合作社│之四號  │          │丁○○│（榮安）    │（切結書）│
├──┼─────┼─────┼─────┼────┼─────┼───┼──────┼─────┤
│ 四 │ＥＳ五四一│九十五年五│臺中市第二│三九五五│一萬五千六│丙○○│楓之林      │退票      │
│    │一一五五號│月三十一日│信用合作社│之四號  │百元      │丁○○│            │          │
├──┼─────┼─────┼─────┼────┼─────┼───┼──────┼─────┤
│ 五 │ＥＳ五四一│九十五年五│臺中市第二│三九五五│九千元    │丙○○│車盜（台北）│拒絕      │
│    │一一六二號│月三十一日│信用合作社│之四號  │          │丁○○│            │          │
├──┼─────┼─────┼─────┼────┼─────┼───┼──────┼─────┤
│ 六 │ＥＳ五四一│九十五年六│臺中市第二│三九五五│十六萬元  │丙○○│黃先生      │拒絕      │
│    │一一六九號│月一日    │信用合作社│之四號  │          │丁○○│（黃先生）  │（切結書）│
├──┼─────┼─────┼─────┼────┼─────┼───┼──────┼─────┤
│ 七 │ＥＳ五四一│九十五年六│臺中市第二│三九五五│七萬元    │丙○○│黃先生      │拒絕      │
│    │一一七○號│月一日    │信用合作社│之四號  │          │丁○○│（黃先生）  │（切結書）│
├──┼─────┼─────┼─────┼────┼─────┼───┼──────┼─────┤
│ 八 │ＥＳ五四一│九十五年六│臺中市第二│三九五五│十一萬六千│丙○○│黃先生      │退票      │
│    │一一七一號│月五日    │信用合作社│之四號  │元        │丁○○│【黃先生】  │（切結書）│
├──┼─────┼─────┼─────┼────┼─────┼───┼──────┼─────┤
│ 九 │ＥＳ五四一│九十五年六│臺中市第二│三九五五│十萬元    │丙○○│石修暐（石先│退票      │
│    │一一六四號│月十五日  │信用合作社│之四號  │          │丁○○│生），之後轉│（切結書）│
│    │          │          │          │        │          │      │讓予洪美蘭  │          │
├──┼─────┼─────┼─────┼────┼─────┼───┼──────┼─────┤
│一○│ＥＳ五四一│九十五年六│臺中市第二│三九五五│三十萬元  │丙○○│高先生      │退票      │
│    │一一六六號│月十六日  │信用合作社│之四號  │          │丁○○│（高先生）  │（切結書）│
├──┼─────┼─────┼─────┼────┼─────┼───┼──────┼─────┤
│一一│ＥＳ五四○│九十五年六│臺中市第二│三九五五│十萬元    │丙○○│張先生      │退票      │
│    │三九九一號│月十七日  │信用合作社│之四號  │          │丁○○│（張先生）  │（切結書）│
├──┼─────┼─────┼─────┼────┼─────┼───┼──────┼─────┤
│一二│ＥＳ五四一│九十五年六│臺中市第二│三九五五│一萬元    │丙○○│車盜（高雄）│退票      │
│    │一一七二號│月二十日  │信用合作社│之四號  │          │丁○○│            │          │
├──┼─────┼─────┼─────┼────┼─────┼───┼──────┼─────┤
│一三│ＥＳ五四一│九十五年六│臺中市第二│三九五五│一萬六千六│丙○○│福野        │退票      │
│    │一一六三號│月二十四日│信用合作社│之四號  │百九十五元│丁○○│            │          │
├──┼─────┼─────┼─────┼────┼─────┼───┼──────┼─────┤
│一四│ＥＳ五四一│九十五年六│臺中市第二│三九五五│一萬二千八│丙○○│義明        │退票      │
│    │一一六八號│月二十四日│信用合作社│之四號  │百六十元  │丁○○│（洪先生）  │（切結書）│
├──┼─────┼─────┼─────┼────┼─────┼───┼──────┼─────┤
│一五│ＥＳ五四○│九十五年七│臺中市第二│三九五五│五萬一千九│丙○○│義明        │退票      │
│    │三九九九號│月一日    │信用合作社│之四號  │百元      │丁○○│（洪先生）  │（切結書）│
├──┴─────┴─────┴─────┴────┼─────┴───┴──────┴─────┤
│小計                                              │一百二十四萬零五十五元                      │
└─────────────────────────┴──────────────────────┘
附表二
┌──┬─────┬─────┬─────┬────┬─────┬───┬──────┬─────┐
│編號│   票號   │票載發票日│票載到期日│  帳號  │  面  額  │發票人│   受票人   │  備  註  │
│    │          │          │          │        │（新臺幣）│      │            │          │
├──┼─────┼─────┼─────┼────┼─────┼───┼──────┼─────┤
│ 一 │ＷＧ二○四│九十五年七│九十五年七│        │十萬元    │丙○○│石修暐（石先│因附表一編│
│    │六○三九號│月十五日  │月三十一日│        │          │丁○○│生），之後轉│號九之支票│
│    │          │          │          │        │          │      │讓予洪美蘭  │退票而再行│
│    │          │          │          │        │          │      │            │簽發      │
└──┴───────────┴──────────┴─────┴───┴──────┴─────┘


司法院資訊處製作；財團法人民間司法改革基金會備份。
